# 请教陈老师一个关于吸收合并后出现税务问题的案例

提问人：等待心情 时间：2011-07-16 22:07:05
通过股权转让A公司取得了同属一个海外集团G公司控制下的B公司的100%股份，B公司是G集团下的下属公司C和C在中国的总部投资公司L共同投资成立，后因公司战略调整，C和L将持有的B公司股份全部转让给同一集团下的A公司，A和C均要编制合并报表，A公司付出的对价为股权交易日B公司净资产账面价值 股权转让后当年的财务报告中C和L均确认了相应的投资损失并进行了公告 股权转让的背景是B公司产品市场情况不理想一直亏损，集团计划由生产相似产品的A公司对其进行吸收合并 问题是一年后B公司要进行注销时，出现了一些税务问题，税务局要求其补缴金额较大的税款，这项内容在股权转让时没有预料到，故在签订协议时没有明确这一事项也没在年报中披露，但是却达成一致意见若有问题将由原股东承担。 发生这一问题后，C公司觉得处理起来比较棘手，最后决定由在中国的投资公司独自承担这一损失 针对这种情况，应如何处理更为合适，毕竟L公司也将当初的投资损失报批税务局结束了，再追加这一项损失也是比较困难的
上述情况叙述的有些复杂，但是在工作中确实会遇到这样的麻烦，管理层有管理层的决定，会计只能尽量处理妥善 最后要再次感谢您每次耐心的解答，跟您学习，受益匪浅

回答人：chenyiwei
要考虑的问题是： （ 1 ）该补缴税款是由于B公司以前年度的错误税务处理导致，还是由转让定价调整等税务机关具有一定自由裁量权且企业事先无法合理预见的事项导致，或者由股权转让完成后新发布的具有追溯效力的税务规定导致。这一问题决定了B企业是否应作为前期会计差错进行调整。 （ 2 ）相关各方是在何时最终确定该损失由L公司独自承担的，以及具体的承担方式（例如，L公司是否就被要求补交的税款和滞纳金等向A公司作出补偿）。该决定作出日期距离合并日是否间隔在一年以上。

回答人：chenyiwei
回复 等待心情 的帖子
不排除出现这样的处理结果，即针对两个问题的处理彼此独立：
1 、该税务事项对B而言属于对税务规定的误解或滥用，应当定性为会计差错并调整所涉及的相关年度的财务报表。相应地，A如果需要编制合并报表的，则按照同一控制下合并的处理原则，对调整前期比较数据所依据的B的报表也应当是就该差错的影响作了更正之后的。 2 、对该事项影响的承担而言，可能原先并未作出明确的约定，此时按照常理，一般理解应当是由B的全体股东按照各自持股比例分担，相应地有一部分差错更正的影响需要调整以前年度比较数据中的少数股东权益和少数股东损益；到后来明确应由L公司全额承担之后，相当于L公司与A公司之间的一项权益性交易，在A的合并报表上在收到补偿当时作为权益性交易处理，调整资本公积。

回答人：chenyiwei
回复 等待心情 的帖子
我理解IFRS和PRC下对此处理原则一致。另外，本问题关键点在于对事项性质和风险程度的判断，而同一企业的同一管理层就同一事项所作出的估计和判断在不同会计准则体系下应当是一致的。